臺灣臺北地方法院民事判決　　　　　　　 93年度建字第141號
原　　　告　漢業營造工程有限公司
法定代理人　甲○○
被　　　告　台北市立圖書館
法定代理人　乙○○
訴訟代理人　周威良律師
　　　　　　李振林律師
上列當事人間請求給付工程款事件，本院於民國94年6月6日言
詞辯論終結，判決如下：
    主      文
原告之訴及假執行聲請均駁回。
訴訟費用由原告負擔。
    事實及理由
一、原告主張：伊於民國90年7月19日與被告簽訂其所屬「林語
    堂先生紀念圖書館（下稱林語堂圖書館）暨錢穆先生紀念館
    （下稱錢穆圖書館）之館舍整修工程（下稱系爭工程）契約
    書」（下稱系爭工程契約），並約定工程總價款為新台幣10
    ,400,000 元，並指定應於同年月12日開工，林語堂圖書館
    整修工程應於同年9月10日完工，錢穆圖書館整修工程須於
    同年10月27日完工。嗣因系爭工程經監工單位於同年12月3
    日始審核通過空調設備變更設計，並指定產品限制條件，致
    伊無法依約取得產品施作，故於91年2月5日終止系爭工程契
    約，並於91年3月19日完成正式驗收。惟因被告不當扣款、
    未依約給付應付之工程款及退還履約保證金、暨遲延利息，
    共計達3,98 6,195元（請求金額明細詳如附表所示，原起訴
    請求金額為3,983,829元，嗣於本院審理中擴張請求，見本
    院卷(一)〈下稱卷(一)〉第354頁），爰依附表「法律依據」欄
    所示請求權，提起本訴等情。並於本院聲明：(一)被告應給付
    原告3,986,195元，及自91年3月19日起起算之法定遲延利息
    。(二)願供擔保請准宣告假執行。
二、被告則以：附表項次1.2.5.至14.所示各項請求金額，係屬於
    承攬報酬款，自91年3月19日驗收至原告起訴時（即93年3月
    29日）止，業已罹於2年請求權時效。另原告於91年2月5日
    與伊終止系爭工程契約，並未全部完成系爭工程，故伊依原
    告已完成之工程比例，不予發還其履約保證金，自屬有據。
    又因原告施作系爭工程有瑕疵，經伊通知原告修補而未修補
    ，伊自無返還保固保證金之義務等語，資為抗辯。並於本院
    聲明：(一)原告之訴及假執行聲請均駁回。(二)如受不利之判決
    ，願供擔保請准宣告免為假執行。
三、經查，原告於90年7月19日與被告簽訂其所屬林語堂圖書館
    及錢穆圖書館之館舍整修工程，並約定工程總價款為10,400
    ,000 元（嗣後變更工程款為11,330,000元〈見卷(一)第407頁
    〉），並指定應於同年月12日開工，林語堂圖書館整修工程
    應於同年9月10日完工，錢穆圖書館整修工程須於同年10月
    27 日完工。嗣因原告無法依約取得被告指定之空調產品致
    無法施工，故於91年2月5日終止系爭工程契約，而該工程並
    於91 年3月19日經被告驗收等情，有卷附系爭工程契約書、
    被告91年1月30日北市圖秘字第9160092400號函及第1次契約
    變更修正契約總價表、審查意見表、被告91年1月31日漢（
    91）函字第0131號函、驗收紀錄等件為證（見卷(一)第32至56
    頁、第104頁、第393至396頁），並為兩造所不爭執，堪信
    為真。
四、本件應審究者為(一)承攬報酬請求權是否業已罹於2年時效？
    (二)被告有無返還履約保證金（如附表項次3.所示）之義務？
    (三)被告有無退還保固保證金（如附表項次4.所示）之義務？
    茲分別論述如下：
(一)、承攬報酬請求權是否業已罹於2年時效？
    按承攬人之報酬因2年間不行使而消滅，民法第127條第7款
    定有明文。經查，原告向被告承攬系爭工程，於91年3月19
    日經被告正式完成驗收乙節，有卷附91年2月27日、91年3月
    19日驗收紀錄可憑（見卷(一)第387至396頁），並為原告所自
    陳（見卷(一)第4頁），則原告自正式驗收日之翌日即可向被
    告請求附表項次1.2.5.至14.所示承攬報酬款，而原告卻遲至
    93年3月29日始向本院提起本訴，此有本院收狀戳記章在卷
    可參（見卷(一)第2-1頁），足證，原告依系爭工程契約及民
    法承攬之法律關係提起本訴，顯已逾2年請求權時效甚明。
    準此，原告請求被告應給付附表項次1.2.5.至14.所示承攬報
    酬款部分，既已罹於時效，則原告此部分請求即屬無據，應
    予駁回。
(二)、被告有無返還履約保證金（如附表項次3.所示）之義務？查
    ，系爭工程契約經變更設計後工程款計為11,330,000元乙節
    ，有被告91年1月31日北市圖秘字第9160092400號函檢附第1
    次契約變更修正契約總價表附卷足稽（見卷(一)第416至438頁
    ），而原告於91年2月5日終止系爭合約時，完成系爭工程部
    分之金額為10,067,939元，亦有卷附終止系爭工程結算明細
    表可參（見卷(一)第439至448頁），是原告完成工程比例為
    88.8％，未完成部分則為11.2％，依據系爭工程契約第7條
    第1項第15款約定，本件原告因可歸責於己事由而終止系爭
    工程契約（即無法取得空調產品致終止系爭契約），則被告
    依系爭契約第7條2項約定（見卷(一)第35頁），按比例扣減履
    約保證金471,29 6元（計算式：4,208,000×11.2％＝471,2
    96），自屬有據，故被告自無返還該履約保證金之義務至明
    。準此，原告既請求返還履約保證金為無理由，則其另請求
    被告應返還該履約保證金之遲延利息21,328元（如附表項次
    15.所示），亦無可取。
(三)、被告有無退還保固保證金（如附表項次4.所示）之義務？
  1.觀諸系爭工程契約第25條第4項約定：「工作物在瑕疵擔保
    期間不具備契約約定之品質，或發生位移、裂損、坍塌或其
    他損壞，乙方（原告）應依甲方（指被告）之通知，根據契
    約圖樣於期限內無條件改正之，並負擔其費用；但瑕疵係因
    甲方使用不當所致者，不在此限。乙方未能依契約約定改正
    瑕疵、逾期不改正或無法改正者，甲方得逕動用保固保證金
    改正之，用餘之保固保證金不予發還，並以違約論處。」（
    見卷(一)第42頁），可知若原告所完成之系爭工程部分，於瑕
    疵擔保期間（參見同條第1項約定，指一年保固期間）若有
    不具備契約約定品質，或發生位移、裂損、坍塌或其他損壞
    ，原告經被告通知補正而未補正時，被告即得動用該保固保
    證金改正之，且剩餘之保固保證金亦可無庸發還充作違約金
    。
  2.經查，原告施作系爭工程正式驗收（指91年3月19日）後，
    於保固期間內即發生地板隆起瑕疵、林語堂圖書館廣播主機
    無法運轉、儲水箱無法自行儲水運作等工程瑕疵，經被告催
    告原告補正修繕，而原告並未依通知改善或修繕等情，有卷
    附被告91年4月11日北市圖秘字第9160258200號函、91年4
    月16日北市圖秘字第9160252200號函、91年6月7日北市圖秘
    字第9160421500號函、91年6月27日北市圖秘字第091604499
    00號函、91年7月11日北市圖秘字第09160488500號函、91
    年7月23日北市圖秘字第09160529200號函、91年8月6日北市
    圖秘字第09160555700號函足憑（見卷(一)第237至238頁、第
    242頁、第244至245頁、第247至248頁、第250至251頁、第
    253頁），足見原告施作系爭工程因有瑕疵，已經被告依系
    爭工程契約第25條第4項約定，通知其補正而未補正，則被
    告依約自得將該保固保證金充作違約金，不予發還原告。依
    上說明，系爭工程既有瑕疵，而原告於保固期間內，又未依
    被告之通知修繕補正上列瑕疵，則被告依約自無返還該保固
    保證金之義務已明。基此，原告另請求被告因遲延返還上列
    保固保證金之利息部分，亦屬無據。
五、從而，原告依據系爭工程契約及民法承攬之法律關係，訴請
    被告應給付3,986,195元（詳如附表所示），及加計法定遲
    延利息，為無理由，應予駁回。又原告之訴既經駁回，則其
    假執行之聲請即失所附麗，應併予駁回。
六、本件事證已臻明確，兩造其餘攻擊或防禦方法，經本院審酌
    後，認均與本件之結論無涉，茲不再一一論述，併予敘明。
七、據上論結，本件原告之訴為無理由，依民事訴訟法第78條，
    判決如主文。
中　　華　　民　　國　　94　　年　　6 　　月　　30　　日
                  民事第一庭    法　官　楊絮雲
以上正本係照原本作成
如對本判決上訴，須於判決送達後20日內向本院提出上訴狀
中　　華　　民　　國　　94　　年　　6 　　月　　30　　日
                    　　　　　　書記官　高秋芬
